【裁判字號】    98,交訴,288
【裁判日期】    990311
【裁判案由】    肇事逃逸罪等
【裁判全文】
臺灣臺中地方法院刑事判決             98年度交訴字第288號
公  訴  人  臺灣臺中地方法院檢察署檢察官
被      告  甲○○
上列被告因公共危險等案件，經檢察官提起公訴（98年度偵字第
19880號），本院判決如下：
    主    文
甲○○犯過失傷害罪，處拘役伍拾日，如易科罰金，以新台幣壹
仟元折算壹日。又犯肇事逃逸罪，處有期徒刑陸月，如易科罰金
，以新台幣壹仟元折算壹日。
    犯罪事實
一、甲○○於民國98年7月30日23時4分許，駕駛車牌號碼
    3J-3673號自用小客車，沿臺中市○○路○段由西往東方向行
    駛，行經臺中市○○路○段與福康路之交岔路口前時，適有
    丙○○騎乘車牌號碼NU-62重型機車，沿臺中市○○路○段由
    東往西方向行駛，亦行經上揭路口。甲○○理應注意汽車行
    駛至交岔路口時，轉彎車應讓直行車先行，並應注意車前狀
    況，隨時採取必要之安全措施。而依當時情形，又無不能注
    意之情事。甲○○竟疏未注意及此，在上揭交岔路口，貿然
    左轉，致與丙○○發生撞擊，使丙○○人車倒地，而受有頭
    部、臉部擦挫傷及骨盆碎裂等傷害。詎甲○○知悉肇事後，
    竟欲駕車離去，後經路人制止後以步行逕自逃離現場，後經
    警循線查獲。
二、案經丙○○訴由臺中市警察局第六分局報請臺灣臺中地方法
    院檢察署檢察官偵查起訴。
    理    由
一、訊據被告甲○○於上開時、地與告訴人丙○○發生車禍碰撞
    事故一情雖坦承不諱，惟矢口否認有肇事逃逸等犯行，辯稱
    ：「我有將被害人送醫，但我沒有報警」云云。惟查：
（一）上開犯罪事實，業據告訴人於警詢時證述綦詳，並有道路
      交通事故現場圖、調查報告表（一）、（二）、路口監視
      錄影器畫面翻拍照片、現場及車體照片附卷可稽。是告訴
      人確因上揭交通事故受有傷害一節，應堪認定。
（二）另查：按汽車行經交岔路口時，轉彎車應讓直行車先行，
      且應注意車前狀況，隨時採取必要之安全措施。道路交通
      安全規則102條第1項第7款及第94條第3項分別定有明文。
      本件被告自應注意上述道路交通安全規定。而依上開道路
      交故調查報告表（一）所示：當時情形天候為晴、路面無
      缺陷，且無障礙物，又無不能注意之情事，顯見被告因疏
      未注意，即貿然在該路口左轉，因而肇事致告訴人受傷，
      被告行為自有過失。又被告因其違規駕駛行為，對於騎車
      行經上開肇事路段之告訴人，製造法所不容許之風險，並
      且該風險在具體事件歷程中實現，而導致告訴人受傷之構
      成要件結果之發生，該傷害結果顯可歸責於被告，堪認被
      告過失駕駛行為與告訴人受傷結果間，顯有相當因果關係
      。故被告過失傷害罪，足堪認定。另按刑法上之過失，不
      若民事責任係專以填補損害為目的，故無所謂過失相抵理
      論，是縱認告訴人對本件車禍之發生亦有過失，亦無消長
      被告刑事責任之餘地。是被告於偵訊時雖辯稱：係因告訴
      人車速過快，致其無法注意來車，而認告訴人實有過失等
      語一節。惟被告難辭過失之責，業如上述。是被告之過失
      駕駛行為，仍核與告訴人之受傷間，具有相當因果關係，
      被告過失傷害犯行，堪以認定。
（三）末查：按因道路交通事故之發生，常非於己之鄰親家里，
      時有告救不能情事，乃科以肇事者須即採取救護或其他必
      要措施，並應向警察機關報告之法定義務，以防因就醫延
      誤致生無謂傷亡，並俾得通知傷亡者家屬到場，以明責任
      ，是凡肇事人於行車肇事致人受傷或死亡，未即採取救護
      或其他必要措施，並向警察機關報告，即駕車逃逸者，均
      應依該規定處罰，至其嗣後是否受刑事訴追及已否與被害
      人達成民事和解，賠償損失，對其應受處罰乙節，並不生
      影響。職是之故，汽車駕駛人駕駛汽車肇事，不論其責任
      之歸屬為何，即有義務留在肇事現場，採取救護或其他必
      要措施，並向警察機關報告，以維護他人之生命與其他用
      路人之交通安全。其立法目的，既係促使駕駛人於肇事致
      死傷後，能對被害人即時救護，報告警察機關，以減少死
      傷，是該罪之成立祇以行為人有駕駛動力交通工具肇事，
      致人死傷而逃逸之事實為已足（最高法院92年度臺上字第
      4468號刑事判決參照）。而質之被告於本署偵訊時之陳稱
      ：「（問：有無將被害人送醫或報警？）有將被害人送醫
      ，但我沒有報警」，及於同次訊問中辯稱：「（問：為何
      警方到場之時，你已不在現場？）因為我回家拿錢。」、
      「（問：為何不待在現場等待警方處理？）我忘記了。一
      時緊張，忘記了」等語，顯然被告於上開時、地發生交通
      事故之後，業已離開現場，且未採取救護或其他必要措施
      ，並向警察機關報告等情，已堪認定。且本件交通事故發
      生處所為中港澄清醫院前，事故發生後1分鐘許，即有澄
      清醫院醫務人員前來救護，而被告未主動救護、報警，並
      留下年籍資料、協助交通事故現場善後等情，亦有員警職
      務報告在卷可稽。是被告肇事逃逸之情已臻明確。本件事
      證明確，被告肇事逃逸犯行已堪認定。
二、核被告所為，係犯刑法第284條第1項之過失傷害、第185條
    之4致人受傷而逃逸之罪。被告所犯上開2罪間，行為互殊，
    罪名不同，應予分論併罰。爰審酌被告犯罪之動機、目的、
    所生損害及犯後缺乏誠意與告訴人和解，惟事後告訴人丙○
    ○已表示不追究被告之民事責任等一切情狀，分別量處如主
    文所示之刑，並均諭知易科罰金之折算標準。
據上論斷，應依刑事訴訟法第299條第1項前段，刑法第284條第
1項、第185條之4、第41條第1項前段，刑法施行法第1條之1第1
項、第2項，判決如主文。
本案經檢察官乙○○到庭執行職務。
中    華    民    國    99    年    3     月    11    日
                  刑事第二庭  審判長法  官  曾佩琦
                                    法  官  黃佩韻
                                    法  官  郭德進
以上正本證明與原本無異。
如不服本判決應於收受判決後10日內向本院提出上訴書狀，並應
敘述具體理由；其未敘述上訴理由者，應於上訴期間屆滿後20日
內向本院補提理由書（均須按他造當事人之人數附繕本）「切勿
逕送上級法院」。
                                    書記官  陳惠玲
中    華    民    國    99    年    3     月    11    日
附錄論罪科刑法條
中華民國刑法第284條第1項（過失傷害罪）
因過失傷害人者，處 6 月以下有期徒刑、拘役或 5 百元以下罰
金，致重傷者，處 1 年以下有期徒刑、拘役或 5 百元以下罰金
。
中華民國刑法第185條之4（肇事遺棄罪）
駕駛動力交通工具肇事，致人死傷而逃逸者，處 6 月以上 5 年
以下有期徒刑。

司法院資訊處製作；財團法人民間司法改革基金會備份。
